【裁判字號】    90,家訴,7
【裁判日期】    900309
【裁判案由】    確認婚姻關係不存在
【裁判全文】
臺灣桃園地方法院民事判決  九十年家訴字第七號
    原      告  乙  ○
    被      告  甲○○
右當事人間請求確認婚姻關係不存在事件，本院判決如左：
    主      文
確認兩造婚姻關係不存在。
原告其餘之訴駁回。
訴訟費用由被告負擔五十分之一，餘由原告負擔。
    事      實
甲、原告方面：
    一、聲明：
    （一）確認兩造婚姻關係不存在。
    （二）被告應給付原告新臺幣（下同）玖拾萬元。
    （三）訴訟費用由被告負擔。
    二、陳述：
    （一）緣原告乙○於民國（下同）八十七年十一月底，在桃園縣桃園市車站附近
          之文昌公園，遇到被告甲○○獻殷勤，說由高雄到桃園找朋友無著，而身
          上又沒錢，無法回高雄，要借住原告家中，即利用原告生性忠厚老實又耳
          聾，知悉原告家庭狀況單純，又單身退伍軍人，在臺灣無親無戚好欺騙，
          住入之後，原告睡客廳，被告睡房間，並把房門上鎖，在三個月內，就把
          原告的房客陳發祥先生趕走，現房間佔為己有又上鎖，原告還睡客廳，到
          目前還是一樣。後再趁原告每天一早去中正國際機場當清潔工之時，盜取
          原告國民身分證、印章及房屋所有權狀，又盜刻原告以前同事二人印章當
          介紹人（結婚證書上介紹人劉啟弘先生，就是劉洪池，李金木即李季鍪）
          並無舉行公開儀式，自己一人到戶政事務所登記為原告之配偶，結婚登記
          辦好後，再把原告名下之房屋變更為自已名下，在八十八年四月間發生，
          於八十八年十一月間，再由好友李季鍪、蔡勝德幫忙，苦口婆心要回房子
          所有權狀，再花壹拾壹萬元，再變更回原告名下。
    （二）被告生性奸惡，把郵局內的存款分次領光，約一年期間，將原告每月薪俸
          壹萬捌仟元，半年一次的國軍退除役官兵俸金俸壹拾壹萬貳仟伍佰壹拾貳
          元，另年慰問金貳萬陸仟柒佰拾元，共計被被告領走玖拾萬元，原
          告至八十八年十月二十五日才知已被盜領剩壹萬肆仟柒佰玖拾貳元。
    （三）查結婚應有公開儀式及二人以上之證人，違反者其結婚無效，民法第九百
          八十二條、第九百八十八條定有明文，本件兩造並無公開之儀式，僅被告
          未經原告同意，偽造文書後向戶政事務所為結婚之登記，為此提起本訴。
    三、證據：提出結婚證書影本一份、國民身分證影印本一份、戶口名簿影本一份
        、戶籍謄本一份、土地建築改良物贈與所有權移轉契約書臺灣省桃園縣地政
        規費收費收據聯、桃園縣稅損稽徵處八十九年度契稅收據影本各一份為證。
        聲請訊問證人李季鍪、劉洪池。
乙、被告方面：
    一、聲明：駁回原告之訴。
    二、陳述：
    （一）本件雖未舉行公開之結婚儀式，但是被告是經原告同意後，才拿他的身分
          證、印章叫被告至戶政事務所辦理結婚之登記，證人亦知兩造要結婚之意
          。
    （二）被告是經原告同意才提領原告於郵局之款項，且所領的錢均是繳房屋貸款
          ，並無盜領原告的錢。
    三、證據：提出四張意見書、郵政存簿儲金簿影本八張為證。
丙、本院依職權向桃園市戶政事務所調閱被告於八十八年三月向該所申請結婚登記之
    申請書及所附之結婚證書等資料。
    理    由
一、按夫妻按結婚應有公開儀式及二人以上之證人，民法第九百八十二條第一項定有
    明文；又結婚有違反第九百八十二條第一項之方式者無效，同法第九百八十八條
    第一款亦定有明文。本件原告主張：兩造於八十八年三月十五日並未舉行公開儀
    式，僅由被告偽刻介紹人劉啟弘、李金木二人之印章，又盜取原告之國民身分證
    及印章，偽填結婚證書，於同年三月十八日由被告持該結婚證書向桃園市戶政機
    關辦理結婚登記等情，業據原告提出戶籍謄本、國民身分證結婚證書影本各一件
    為證，並有本院依職權調閱之結婚登申請書影本一份在卷可資佐證，本件被告亦
    自認本件並無公開之結婚儀式；且經證人即結婚證書上所載之介紹人劉洪池、李
    季鍪二人到庭結證並無參加兩造之結婚典禮，亦不知證述屬實，自堪信為真實。
二、從而，原告依據前揭民法規定，訴請確認兩造之婚姻關係不存在，洵屬有據，依
    法應予准許。
三、又按非婚姻事件之訴，以夫妻財產之分配或分割、返還財物、給付家庭生活費用
    或贍養費或扶養之請，求或由訴之原因、事實所生損害賠償之請求為限，得與第
    一項之訴（即婚姻無效、確認婚姻成立或不成立、撤銷婚姻、離婚或夫妻同居之
    訴）合併提起，民事訴訟法第五百七十二條第三項定有明文。本件原告另起訴請
    求被告返還盜取之玖拾萬元，惟該筆金錢，原告係主張遭被告盜取之財物，並
    非因本訴之原因、事實所生之損害賠償之請求，亦非該條項所指得合併提起之訴
    ，故原告此部分之請求，於法不合，應予駁回。
四、據上論結，本件原告之訴為一部有理由、一部無理由，依民事訴訟法第七十九條
    但書，判決如主文。
中      華      民      國    九十      年      三      月       九     日
                                    臺灣桃園地方法院民事第二庭
~B法      官  游紅桃
右為正本係照原本作成
如對本判決上訴應於判決送達後廿日內向本院提出上訴狀
中      華      民      國    九十      年      三      月     十五     日
~B法院書記官  徐永本


司法院資訊處製作；財團法人民間司法改革基金會備份。
